【裁判字號】    99,訴,267
【裁判日期】    991012
【裁判案由】    搶奪
【裁判全文】
臺灣士林地方法院刑事判決               99年度訴字第267號
公  訴  人  臺灣士林地方法院檢察署檢察官
被      告  丙○○
上列被告因搶奪案件，經檢察官提起公訴（99年度偵字第12396
號），被告於準備程序就被訴事實為有罪之陳述，本院合議庭裁
定改由受命法官獨任進行簡式審判程序，並判決如下：
    主  文
丙○○犯搶奪罪，累犯，處有期徒刑壹年貳月。
    事  實
一、丙○○前有多次搶奪、竊盜及毒品前科，復因竊盜、毒品案
    件，分別經臺灣板橋地方法院以97年度易字第78號判決判處
    有期徒刑10月、97年度訴字第231 號判決判處有期徒刑10月
    確定，再因毒品案件，經臺灣板橋地方法院以97年度訴字第
    2469號判決判處應執行有期徒刑1 年確定，嗣上開案件經合
    併定應執行刑2 年5 月，並於民國99年6 月20日執行完畢。
    詎其猶不知悔改，因缺錢購買毒品，遂於99年8 月14日上午
    騎乘其母乙○○○所有之車牌號碼LDY-591 號重型機車、頭
    戴全罩式安全帽上路物色行搶目標，並於當日6 時48分許，
    見甲○○○一人行走於臺北市大同區○○○路○ 段272 巷內
    ，有機可趁，遂尾隨之，而在臺北市大同區○○○路292 巷
    17號前，基於為自己不法所有之搶奪意圖，自後方強行奪取
    甲○○○頸上價值約新臺幣（下同）1 萬餘元之金項鍊1條
    ，得手後將之持往臺北縣三重市中山橋下某二手商店，以1
    萬5 千元之代價變賣花用。嗣丙○○因另涉其他搶奪及竊盜
    案件，為警於99年8 月16日查獲，並扣得上開安全帽1 頂，
    而本案員警據報調閱道路監視錄影器，發現丙○○騎乘前開
    機車行經上址之畫面，循線於99年9 月14日在臺北市萬華區
    ○○○路135 號前拘提丙○○到案，並扣得前開機車，始悉
    上情。
二、案經臺北市政府警察局大同分局報告臺灣士林地方法院檢察
    署檢察官偵查起訴。
    理  由
一、本件被告丙○○所犯非死刑、無期徒刑或最輕本刑有期徒刑
    3 年以上之罪，亦非高等法院管轄第一審案件，且於準備程
    序進行中，被告先就被訴事實為有罪之陳述，經告知被告簡
    式審判程序之旨，並聽取檢察官、被告之意見後，本院合議
    庭裁定由受命法官進行簡式審判程序，是本件之證據調查，
    依刑事訴訟法第273 條之2 規定，不受同法第159 條第1 項
    、第161 條之2 、第161 條之3 、第163 條之1 及第164 條
    至第170 條規定之限制，合先敘明。
二、本件犯罪證據除引用起訴書之記載外，另補充：臺北市政府
    警察局大同分局民生西路派出所治安事故摘報表。
三、核被告丙○○所為，係犯刑法第325 條第1 項之搶奪罪。被
    告有如事實欄所載有期徒刑之執行情形，有臺灣高等法院被
    告前案紀錄表1 份在卷可稽，其於受徒刑之執行完畢後5年
    內故意再犯本件有期徒刑以上之罪，為累犯，應依刑法第47
    條第1 項規定予加重其刑。爰審酌被告甫因竊盜、毒品案件
    執行完畢，仍不思悔改，再犯本件罪行，對被害人及社會治
    安造成重大危害，惟於本院審理中坦承犯行，尚有悔意，且
    與被害人達成和解，有和解書存卷可參，兼衡其犯罪之動機
    、目的、手段及其智識程度等一切情狀，量處如主文所示之
    刑。又公訴人雖聲請沒收另案扣得、被告於本案中配戴之安
    全帽1 頂，然配戴安全帽乃交通法規要求機車騎士所應遵守
    之規範，縱令此舉利於被告隱藏身分以便事後逃匿，惟尚非
    供被告遂行犯罪所用之物，爰不予宣告沒收。另扣案機車雖
    係供被告犯罪所用之物，惟車主並非被告，而係其母乙○○
    ○，業據被告陳明在卷，並有卷附車輛詳細資料報表可佐，
    亦不予宣告沒收，附此敘明。
四、再公訴人雖以被告年輕力壯，竟不思正途牟生，僅因缺錢購
    買毒品，即四處找尋體弱中老年婦人為目標，且以激烈之手
    段行搶，不僅使被害人損失金錢、飽受驚嚇，且被告以搶奪
    財物維生，顯有犯罪習慣，嚴重危害社會治安及他人財產之
    安全，請求依法諭知刑前強制工作等語。惟按保安處分係針
    對受處分人將來之危險性所為之處置，以達教化、治療之目
    的，為刑罰之補充制度，保安處分中之強制工作，旨在對嚴
    重職業性犯罪及欠缺正確工作觀念或無正常工作因而犯罪者
    ，強制其從事勞動，學習一技之長及正確之謀生觀念，使其
    日後重返社會，能適應社會生活。然保安處分之措施亦含社
    會隔離、拘束身體自由之性質，其限制人民之權利，實與刑
    罰同，自應受比例原則之規範，使保安處分之宣告，與行為
    人所為行為之嚴重性、行為人所表現之危險性，及對行為人
    未來行為之期待性相當（最高法院91年度臺上字第4625 號
    判決意旨參照）。查被告前曾因竊盜、搶奪、毒品等罪分別
    經法院判處有罪確定，有臺灣高等法院被告前案紀錄表1份
    在卷可查，其行為固不足取，惟其於前案中所犯情節尚非重
    大，財物價值亦非甚鉅，且於本次犯罪後亦坦承犯行不諱，
    尚知悔悟，並賠償被害人損失，達成和解，另被告於本院訊
    問及審理中亦陳稱有兼打零工，並非以犯罪維生等語，是依
    比例原則，綜合其所表現之危險性及對其未來之期待性等情
    以觀，本院因認宣告如主文所示之刑，已與被告犯行之處罰
    相當，尚難認定有另宣告強制工作之必要，爰不諭知於刑之
    執行前令入勞動場所強制工作，併此敘明。
據上論斷，依刑事訴訟法第273 條之1 第1 項、第299 條第1 項
前段、第310 條之2 、第454 條第2 項，刑法第325 條第1 項、
第47條第1 項，判決如主文。
本案經檢察官葉乃瑋到庭執行職務。
中    華    民    國    99    年    10    月    12    日
                  刑事第三庭法  官  蘇怡文
以上正本證明與原本無異。
如不服本判決應於收受判決後10日內向本院提出上訴書狀，並應
應敘述具體理由。其未敘述上訴理由者，應於上訴期間屆滿後20
日內向本院補提理由書(均須按他造當事人之人數附繕本)「切勿
逕送上級法院」。
                            書記官  林宗勳
中    華    民    國    99    年    10    月    12    日

司法院資訊處製作；財團法人民間司法改革基金會備份。
